臺灣嘉義地方法院民事裁定　　　　　　99年度消債更字第71號
聲　請　人
即 債務 人　楊光
上列聲請人因消費者債務清理事件聲請更生程序，本院裁定如下
：
    主  文
債務人楊光自中華民國一○○年三月九日十五時起開始更生程
序。
命本院司法事務官進行本件更生程序。
    理  由
一、按債務人不能清償債務或有不能清償之虞者，得依本條例所
    定更生或清算程序，清理其債務，消費者債務清理條例（下
    稱消債條例）第3 條定有明文。再按債務人與金融機構協商
    成立者，不得聲請更生或清算。但因不可歸責於己之事由，
    致履行顯有重大困難者，不在此限；本條例施行前，債務人
    依金融主管機關協調成立之中華民國銀行公會會員辦理消費
    金融案件無擔保債務協商機制與金融機構成立之協商，準用
    前項之規定；債務人無擔保或無優先權之債務總額未逾新臺
    幣一千二百萬元者，於法院裁定開始清算程序或宣告破產前
    ，得向法院聲請更生；法院開始更生程序之裁定，應載明其
    年、月、日、時，並即時發生效力，復為同條例第151條第5
    、6項，第42條第1項及第45條第1項所明定。
二、本件聲請人即債務人楊光主張其有不能清償債務情事，於
    消債條例施行前，曾依照金融主管機關協調成立之中華民國
    銀行公會會員辦理消費金融案件無擔保債務協商機制（債務
    協商機制），與最大債權金融機構台北國際商業銀行股份有
    限公司（現合併為永豐商業銀行，下稱永豐銀行）成立協商
    ，約定自民國95年6 月起，分120期，利率0％，每月償還新
    台幣（下同）21,473元，嗣後聲請人因每月所需還款之金額
    已高於每月所領之薪資，故於籌款繳交幾期後即無法履約還
    款而毀諾，復於97年11月聲請人再度與最大債權銀行即永豐
    銀行達成個別協商一致性方案，協商期數增加至180 期、總
    還款銀行數為12家、共計每月應繳金額為15,830元，此亦是
    在家人之協助下正常繳交協商款，惟今家人已無能力再提供
    資助，以聲請人每月薪資22,000元，扣除每月必要支出後，
    無力負擔原先約定每月之協商金額，客觀上顯有非可歸責於
    己之事由致履行有重大困難，又聲請人無擔保或無優先權之
    債務總額未逾1,200 萬元，復未經法院裁定開始清算程序或
    宣告破產，為此，依消債條例提出本件更生之聲請等語。
三、經查：
(一)聲請人即債務人主張前於消債條例施行前，依債務協商機制
    與永豐銀行成立協商，當時無擔保債務總額為2,576,760 元
    ，雙方約定債務人自95年6 月起，分120期，利率0％，每月
    償還21,473元，嗣後無法履約而毀諾，復於97年11月再度與
    最大債權銀行即永豐銀行達成個別協商一致性方案，協商期
    數增加至180 期、總還款銀行數為12家、共計每月應繳金額
    為15,830元，再於99年間因無力清償而毀諾乙節，業經聲請
    人提出協議書1 紙、個別協商一致性方案協議書12份、個別
    協商一致性方案還款明細1 紙、財團法人金融聯合徵信中心
    當事人綜合信用報告債務清理條例前置協商專用債權人清冊
    1份在卷可憑，應堪認定。
(二)聲請人即債務人目前任職於訴外人宏益通運有限公司，擔任
    駕駛員，主張每月薪資收入為22,000元，此有聲請人97及98
    年度綜合所得稅各類所得資料清單各1 件在卷可憑，並有聲
    請人99年1月至12月之薪資袋影本為證，堪信屬實。
(三)聲請人即債務人主張每月必要支出為個人生活費9,000元，
    扶養費每月4,000元等情。經查:
  1.個人生活費用部分，聲請人主張每月必要生活費用以 9,000
    元計算，就所主張金額雖未提出相關單據足憑，然因聲請人
    主張之金額已低於行政院主計處公布之每人每月最低生活費
    9,829 元之水準，尚屬合理，應予准許。
  2.扶養費部分：聲請人之父罹患多重疾病，現行動不便，需輪
    椅輔助乙情，有財團法人佛教慈濟綜合醫院大林分院醫療診
    斷證明書1 份可證，而聲請人之母患有極重度器障，需人從
    旁照顧乙節，亦有中華民國身心障礙手冊影本1 份在卷可參
    ，是聲請人主張其雙親經年臥病需依賴旁人照料等語，應堪
    信為真實。至於聲請人主張每月需支付父母之扶養費各為2,
    000元，合計4,000元部分，本院認聲請人之父為13年出生、
    其母為23年出生，均已年滿70歲，倘以財政部國稅局98年度
    年度公告滿70歲受扶養人之扶養親屬免稅額每人每年123,00
    0 元為標準計算（即每人每月10,250元，元以下四捨五入）
    ，加計聲請人尚有其他3 名兄弟姊妹得以分擔該費用後，每
    人負擔金額應為5,125元【計算式：10,250元2人1/4 ＝
    5,125元】，是聲請人所主張之父母每月扶養費用4,000元，
    未逾上開數額，應屬可採。
  3.綜上，聲請人每月之必要費用，包括個人生活費9,000元、
    扶養費4,000元，計共13,000元。
(四)聲請人即債務人名下財產雖有土地1筆（民雄鄉○○段354地
    號)、房屋1棟，然公告現值分別為672,400元、509,600元，
    ，合計尚不足清償對抵押權人第一商業銀行股份有限公司之
    抵押債務1,955,000元，另名下西元1998年出廠之汽車1輛，
    使用亦已超過10年以上，幾無殘值，亦有聲請人提出之財政
    部高雄國稅局財產歸屬資料清單、土地登記謄本及建物登記
    謄本在卷可稽，是債務人主張不能清償等情，亦堪採信。
(五)末查，聲請人即債務人於收入不高之情況下，仍接受協商條
    件，可見聲請人具有高度還款誠意。況聲請人於第一度無法
    還款而毀諾後，又第二度與各金融機構債權人協商，並達成
    第二次還款協商條件，復因無力負擔而毀諾，足認其已盡相
    當之還款努力。從而，聲請人無法依協議繼續償還，既係因
    協商當時未能全盤考量聲請人收入暨生活必要支出費用等情
    況，致所約定之協商償還金額超過其能力負擔，致聲請人客
    觀收入不足以長期持續依協議償還，並非因協議後故意浪費
    或其他不利償還之行為，足認聲請人與金融機構協商成立之
    償還協議，係因不可歸責於聲請人之事由，致履行顯有重大
    困難無疑。
四、綜上所述，債務人之每月收入22,000元，扣除每月必要支出
    13,000元，僅餘9,000 元，無法清償前揭協商所必需償還之
    15,830元，是債務人主張其有不可歸責於己之事由，致履行
    前揭協商之清償方案顯有重大困難乙節，應可相信。此外，
    本件又查無債務人有消債條例第6條第3項、第8條或第46 條
    各款所定駁回更生聲請之事由存在，則債務人聲請更生，與
    法尚無不符，應予准許，並依消債條例第16條第1 項之規定
    命司法事務官進行本件更生程序，爰裁定如主文。
中    華    民    國   100    年    3     月    9     日
                  民事庭法  官  周俞宏
以上為正本係照原本作成。
本件不得抗告。
本裁定已於民國100年3月9日下午15時公告。
中    華    民    國   100    年    3     月    9     日
                        書記官  劉怡欣